【裁判字號】    94,訴,1641
【裁判日期】    950512
【裁判案由】    毒品危害防制條例
【裁判全文】
臺灣彰化地方法院刑事判決              94年度訴字第1641號
公  訴  人  臺灣彰化地方法院檢察署檢察官
被      告  丙○○
指定辯護人  朱逸群律師
上列被告因販賣毒品案件，經檢察官提起公訴（94年度偵字第44
20號），本院判決如下：
    主  文
丙○○連續販賣第一級毒品，處有期徒刑捌年陸月。
扣案之行動電話壹支沒收；未扣案販賣第一級毒品所得之財物新
台幣陸仟元均沒收之，如全部或一部不能沒收時，以其財產抵償
之。
    事  實
一、丙○○前曾於民國85年、91年間，分別違反麻醉藥品管理條
    例、毒品危害防制條例案件（均不構成累犯）。因罹患有「
    憂鬱症合併精神病症狀」，致對於外界事物之知覺與事理之
    判斷能力較普通人明顯減退，而處於精神耗弱之狀態，已屬
    於精神耗弱之人，其明知海洛因業經毒品危害防制條例列為
    第一級毒品管制，不得非法販賣，竟基於意圖販賣海洛因以
    營利之概括犯意，先於不詳之時、地，向不詳之成年人購入
    第一級毒品海洛因後，再以外國人所申請之門號0000-00000
    0號行動電話，作為對外聯絡交易毒品事宜，欲購買毒品海
    洛因之人即先以撥打丙○○之上揭電話後，再相約交易毒品
    海洛因，而連續售予甲○○（與丙○○係不詳名稱KTV之同
    事）、乙○○（與丙○○係鄰居）等2人海洛因多次，其情
    形如下：
(一)、甲○○自93年10月某日起至94年1月20日之前某日（於94年1
    月20日19時20分許為警查獲採尿）止，以其申請使用之門號
    0000000000號撥打丙○○所使用之上揭電話後，再相約交易
    毒品。每次約新台幣（下同）1千元，交易地點多在丙○○
    與甲○○共同工作過之不詳名稱KTV之空地上，共向丙○○
    購買第一級毒品海洛因約4、5次，合計販賣第一級毒品海洛
    因所得為4千元（即交易次數以有利於丙○○之4次計，以每
    次1千元計算）。
(二)、乙○○於93年12月間某日，以其申請使用之門號0000000000
    號撥打丙○○所使用之上揭電話後，再相約交易毒品。每次
    約1千元，交易地點在丙○○住處附近，共向丙○○購買第
    一級毒品海洛因2次，合計販賣第一級毒品海洛因所得為2千
    元（即交易次數以2次計，以每次1千元計算）。
    嗣經警依法監聽丙○○之上揭電話，復於94年3月11日12時
    30分許，在丙○○位在彰化縣田中鎮○○路232號之住處，
    扣得上揭行動電話1支，始查獲上情（所涉犯販賣第二級毒
    品部分，檢察官另為不起訴處分）。
二、案經彰化縣警察局田中分局報請臺灣彰化地方法院檢察署檢
    察官偵查起訴。
    理  由
一、訊據被告謝琪珮固坦認門號0000-000000號行動電話係其所
    持有使用，惟矢口否認有何上揭犯行，辯稱：並無販賣海洛
    因予甲○○、乙○○二人云云。
二、證據能力之說明
(一)、按被告以外之人於司法警察調查中所為之陳述，與審判中不
    符時，其先前之陳述具有較可信之特別情況，且為證明犯罪
    事實存否所必要者，得為證據，刑事訴訟法第159條之2定有
    明文。所謂「前後陳述不符」之要件，應就前後階段之陳述
    進行整體判斷，決定是否具有實質性差異之陳述。惟無須針
    對全部陳述為必要，陳述之一部分有不符，亦屬之。倘審判
    中之供述曖昧不清，而先前陳述則清楚肯定，苟與其他事實
    相佐，亦可能導致不同判定結果，此時應對此結論進行分析
    ，據此認定是否屬於「具有實質性差異之陳述」。而所謂「
    較可信之特別情況」之情形，亦應就前後陳述時之外部情況
    （如時間之間隔、有意識地迴避、受不當外力干擾、事後串
    謀、自首或立即反應所知等）進行比較，以資決定何者外部
    情況具有可信性。若陳述係在特別可信之情況下所為，虛偽
    陳述之危險性不高，雖係審判外陳述，或未經被告反對詰問
    ，仍得承認其證據能力。
(二)、按因偵查中檢察官向被告以外之人所取得之陳述，原則上均
    能遵守法律規定，不致違法取供，其可信性極高。刑事訴訟
    法第159條之1第2項則明定被告以外之人於偵查中向檢察官
    所為陳述，除顯有不可信之情況者外，得為證據。
(三)、關於證人甲○○、乙○○於警詢、偵查中陳述之證據能力：
１、證人甲○○就前開時、地向被告購買海洛因之事實，其於94
    年3月12日警詢中，就時間、地點、價格、聯絡方式陳述甚
    詳，而於本院95年3月30日審判中所為之陳述，則略以「（
    檢察官問：是否知道被告的手機號碼？）不知道。（檢察官
    問：93年11月22日有無打過電話給被告？）我不知道她的電
    話。有，我只有打電話給她，問她幾點上班。（檢察官問：
    是否談到上班以外的事情？）是的，我不曾和她談過上班以
    外的事情。（檢察官問：你在94年6月16日於地檢署作證稱
    向被告拿過4、5次毒品，從去年10月到今年1月，是真的還
    是假的？）我沒有向她拿過毒品」等語，前後所述已然不符
    。
２、而乙○○就前開時、地向被告購買海洛因2次之事實，其於
    94年6月13日、94年6月25日警詢中，就時間、地點、價格、
    聯絡方式及交易過程陳述甚詳，而於本院95年4月20日審判
    中所為之陳述，則略以「（辯護人問：曾否向被告買過毒品
    ？）沒有。（辯護人問：一次都沒有？）沒有。（辯護人問
    ：有無跟被告拿過毒品？）沒有。」等語，前後所述已然不
    符。
３、經查，甲○○、乙○○於本院審理中均已證述：確於警詢及
    偵查中有陳述過警詢及偵訊筆錄所載之內容，且警詢筆錄之
    製作，距所述最後1次毒品交易，甲○○僅約2個月，乙○○
    約6個月，且各自均坦承有施用毒品之習慣，對於施用毒品
    來源當時記憶自較深刻，至本院作證時，則已事隔（據最後
    1次毒品交易）近1年2月（甲○○）、1年4月（乙○○）之
    久，況甲○○、乙○○於警詢指證時，因被告不在場，尚無
    來自被告方面之壓力，反觀甲○○、乙○○於本院審理與被
    告同庭指認，而被告與甲○○有同事之誼，與乙○○有鄰居
    之情，陳述時之心理狀況顯較在警局有壓力。是其等二人先
    前警詢所述具有較可信之特別情況，且為證明犯罪事實存否
    所必要，依刑事訴訟法第159條之2規定，自得為證據。
４、證人甲○○、乙○○於檢察官偵訊時所為陳述，未曾提及檢
    察官在偵訊時有任何不法取供之情形，並無顯不可信之情況
    ，亦得作為本件之證據。
三、實體上有關認定被告犯罪事實所憑之證據及理由：
(一)、關於就前開時、地甲○○向被告購買海洛因之事實，證人甲○○先後證述如下：
１、證人甲○○於94年3月12日警詢中證述：（你於何時？開始
    施用毒品？最後1次在何時、何地？施用毒品？施用何種毒
    品？）93年10月上旬開始施用毒品，最後1次施用毒品是於
    94年1月3日22時許在我朋友車上所施用，當時我是施用第一
    級毒品海洛因。（你所施用第一級毒品海洛因是向何人購買
    ？如何聯絡？價格為何？購買幾次？）我均是向1名綽號「
    姐啊」所購買的，1小包價值1千元，我均是撥打0000-00000
    0 行動電話向「姐啊」所購買的，1小包價值1千元，我向「
    姐啊」購買約4、5次。（行動電話0000-000000號是何人所
    使用？）我每次打電話去均由綽號「姐啊」所接聽。（經警
    方提示謝佩琪【女、66年6月24日生、Ｚ000000000號】相片
    是否為販賣毒品【第一級毒品海洛因‧‧‧】給你之人？）
    是謝佩琪販賣毒品給我的。（經警方通訊監察結果，發現你
    93年11月22日2時44分52秒、93年12月7日20時54分53秒及93
    年12月7日21時58分9秒分別以你的行動電話0000-000000 撥
    打給0000-000000向綽號「姐啊」購買毒品是否正確？）是
    的。我有向「姐啊」購買毒品。（你於電話中提及「一張」
    ‧‧‧為何意思？）「一張」就是表示購買1千元之毒品‧
    ‧‧。（你以電話購買毒品均是由何人出面與你交易？）均
    是由謝佩琪‧‧‧出面將毒品交給我。‧‧‧我是在自由意
    識下接受警方製作筆錄等語（見彰化縣警察局田中分局刑案
    偵查卷宗）。
２、證人甲○○於94年6月16日偵查中證述：「被告謝佩琪跟我
    同在一個KTV上班‧‧‧」、「我曾向謝佩琪拿過毒品」。
    （向謝佩琪拿過毒品之情形？幾次？）4、5次，去年（93年
    ）10月到今年（94年）1月。（如何交易？）我都打電話給
    她，都是謝佩琪拿到我工作KTV外面之空地交給我。（如何
    知道向謝佩琪購毒品？）是「小高」介紹的。（謝佩琪之交
    通工具？）機車‧‧‧。（【提示譯文】是否即是你與謝佩
    琪聯絡買毒品之事情？）12月23日那一通是。（該譯文中「
    一張」指的是何事？）要買1千元之毒品。（向謝佩琪購何
    種毒品？）海洛因。（12月7日那1通如何認定不是你打的？
    ）因為我不曾向謝佩琪買過安非他命。該電話「查埔」指的
    是安非他命。（謝桓宜是否拿過毒品給你？）不曾，我不認
    識他等語（見94年度毒偵字第4420號偵查卷第26至27頁）。
(二)、關於就前開時、地乙○○向被告購買海洛因之事實，證人乙○○先後證述如下：
１、證人乙○○於94年6月13日警詢中證述：（0000-000000行動
    電話何人所有？使用期間為何？）是我所申請，並由我在使
    用，我於92年9月18日所申請的，現在還在使用。‧‧‧（
    0000-000000行動電話為何人所有？）綽號「姐啊」在使用
    的。（綽號「姐啊」真實姓名為何？住何處？）我不知道真
    實姓名，住在我家附近。（警方當場提示謝佩琪【女、66年
    6月24日生、Ｚ000000000號】相片，經你指認是否為你所稱
    綽號「姐啊」之女子？）是為謝佩琪無誤。（經警方通訊監
    察結果，發現你93年12月7日21時24分51秒及93年12月9日9
    時57分6秒你分別以你所有之行動電話0000-000000撥打給
    0000-000000向綽號「姐啊」之女子購買毒品是否正確？）
    我有向綽號「姐啊」購買毒品無誤。（你於通訊監察提及購
    買「一張」是何意思？）「一張」是代表購買1千元之毒品
    。（你均向謝佩琪購買何種毒品？購買幾次？）我是向謝佩
    琪購買「查某」（指第一級毒品海洛因），我共向謝佩琪購
    買2次。（你以電話購買毒品均是由何人與你接洽，何人出
    面與你交易？）謝佩琪與我接洽，並由謝佩琪出面與我交易
    。（你與謝佩琪均在何處交易毒品？）時間太久，我已經忘
    記了。‧‧‧我是在自由意識下接受警方製作筆錄等語（見
    94年度毒偵字第4420號偵查卷第31、32頁）。另於94年6月
    25日警詢中亦證述：（你於94年6月13日18時8分，第1次接
    受警方偵訊製作筆錄內容是否實在？）實在。‧‧‧（你所
    施用毒品是你向何人所購買？如何聯絡？價格為何？購買幾
    次？）是向綽號「姐啊」之女子所購買（詳如我於94年6月
    13日18時8分所製作之第1次筆錄）等語（見94年度毒偵字第
    4420號偵查卷第33、34頁）。
２、證人乙○○於94年7月14日偵查中證述：（94年6月25日警詢
    筆錄是否實在？）是。（【提示譯文，並告以要旨】000000
    0000是誰的電話？93年12月7日21時24分與何人聯絡？何事
    ？）我的。與謝佩琪連絡。我朋友拿錢給我叫我幫他買海洛
    因毒品。‧‧‧（之前有無向謝佩琪買過毒品？）之前還有
    一次。（交易情形？）我打電話給謝佩琪，謝佩琪就把海洛
    因毒品拿到她樓下交給我，那次是買一千元，時間大約在93
    年底。‧‧‧（【提示謝佩琪之照片】此人是否即為93 年
    底你向她購買毒品之人？）是等語（見94年度毒偵字第4420
    號偵查卷第43、44頁）。
(三)、又證人即被告之兄謝志信、謝桓宜於警詢中亦證實：扣案之
    0000-000000號行動電話1支為謝佩琪所有及使用無誤（見彰
    化縣警察局田中分局刑案偵查卷宗）。
(四)、復有被告所使用門號0000000000號行動電話1支扣案，及該
    電話與證人甲○○、乙○○所使用門號0000000000號、0000
    000000號電話之通聯譯文附卷可稽。又證人甲○○、乙○○
    於警詢及偵查中所證向被告購買毒品之過程均相同。堪足信
    為真實，並得據為認定被告犯行之依據。況被告若非從事不
    法犯行，又何須以外國人所申請之行動電話作為對外聯絡之
    用。
(五)、按販賣毒品海洛因，刑責極重，故販賣毒品行為，均以隱匿
    方式為之，既無公定價格，復容易因分裝而增減份量，而每
    次買賣之價量，亦常隨雙方關係深淺、資力、需求量及對行
    情之認知、來源是否充裕等因素，而異其標準，非可一概而
    論，是以販賣之所得、次數及利潤，除被告坦承犯行且價量
    俱臻明確外，究難察得詳實內情，然販賣之人從價差或量差
    中牟利之方式雖異，然其意圖營利而販賣則無二致，蓋毒品
    海洛因屬量微價高之物，販賣者皆有暴利可圖，茍非意圖販
    賣營利，焉有甘冒被處重刑而販賣毒品之理，遑論販賣之對
    象與被告間並非至親好友，被告確有販賣毒品營利之犯意，
    亦堪認定。
(六)、至於被告罹患有有「憂鬱症合併精神病症狀」，致對於外界
    事物之知覺與事理之判斷能力較普通人明顯減退，而處於精
    神耗弱之狀態，已屬於精神耗弱之人等情，有行政院衛生署
    草屯療養院95年3月1日草療精字第1356號函所附之精神鑑定
    報告1份在卷可徵。
(七)、從而，被告於本院之辯詞，或係卸責之詞，或係避重就輕之
    詞，均難採信，是本件事證明確，被告前開犯行，洵堪認定
    ，自應依法論科。
四、論罪科刑情形：
(一)、查海洛因依其成癮性、濫用性及社會之危害性程度，已為毒
    品危害防制條例第二條第一項第一款列為第一級毒品。是以
    ，核被告所為，係犯毒品危害防制條例第四條第一項之販賣
    第一級毒品罪。被告為供販賣第一級毒品而持有該毒品之低
    度行為，應為販賣之高度行為所吸收，不另論罪。其多次販
    賣第一級毒品海洛因之犯行，時間緊接，犯罪構成要件相同
    ，顯係基於概括之犯意反覆為之，應依連續犯之規定論以一
    販賣第一級毒品既遂罪，但販賣第一級毒品罪之法定本刑除
    了罰金刑外，為死刑、無期徒刑，依法不得加重之。被告於
    行為當時屬精神耗弱之人，爰依刑法第19條第2項之規定減
    輕其刑。上開加重減輕事由，依法應先加後減之（惟死刑、
    無期徒刑部分，依法不得加重之）。另公訴人起訴事實所未
    敘及之部分，因與公訴人起訴之犯罪事實具有連續犯之裁判
    上一罪之關係，為起訴效力所及，本院自應併予審究。爰審
    酌被告之素行、犯罪之動機、目的係為得一己之厚利、販賣
    毒品海洛因之期間、販賣之次數、販賣毒品海洛因所得財物
    、販賣毒品海洛因流通毒品之管道對社會治安、經濟所生之
    危害、及其犯罪後之態度等一切情狀，量處如主文所示之刑
    ，以示懲儆。另本院審酌被告上開犯罪情節，認以對被告量
    處如主文所示之刑已足懲其行，尚無另對被告處以併科罰金
    刑之必要，附為敘明。
(二)、按毒品危害防制條例第19條第1項規定，犯該條例第4條至第
    9條、第12條、第13條或第14條第1項、第2項之罪者，其供
    犯罪所用或因犯罪所得之財物，均沒收之，如全部或一部不
    能沒收時，追徵其價額或以其財產抵償之。本規定所稱「追
    徵其價額」者，必限於所沒收之物為金錢以外之其他財物而
    無法沒收時，始應追徵其價額，使其繳納與原物相當之價額
    。如所得財物為金錢而無法沒收時，應以其財產抵償之，而
    不發生追徵價額之問題（參閱最高法院93年台上字第2743號
    判決要旨）。本案扣案聯絡販賣毒品海洛因之行動電話1支
    係被告所有，屬供被告販賣毒品所用之工具，應依同條例第
    19條第1項沒收。至於販賣第一級毒品所得財物6千元應依同
    條例第19條第1項之規定宣告沒收之，如全部或一部不能沒
    收時，以其財產抵償之。
(三)、另扣案之電子秤1台，係被告之兄謝志信所有一節，分據被
    告及謝桓宜、謝志信陳明在卷，此外又查無其他證據足資證
    明係屬被告所有供犯罪所用之物，因此上開物品均與法定沒
    收要件不符，無從沒收。
據上論斷，應依刑事訴訟法第299條第1項前段，毒品危害防制條
例第4條第1項、第19條第1項，刑法第11條前段、第56條、第19
條第2項，判決如主文。
本案經檢察官林士富到庭執行職務
中    華    民    國    95    年    5     月    12    日
                  刑事第二庭    審判長法  官  石馨文
                                      法  官  黃齡玉
                                      法  官  李水源
以上正本證明與原本無異。
如不服本判決，應於判決送達後10日內，向本院提出上訴狀（須
附繕本）。
中    華    民    國    95    年    5     月    15    日
                                      書記官  廖建興
附錄論罪科刑法條：
毒品危害防制條例第4條
製造、運輸、販賣第一級毒品者，處死刑或無期徒刑；處無期徒
刑者，得併科新臺幣1千萬元以下罰金。
製造、運輸、販賣第二級毒品者，處無期徒刑或7年以上有期徒
刑，得併科新臺幣7百萬元以下罰金。
製造、運輸、販賣第三級毒品者，處5年以上有期徒刑，得併科
新臺幣5百萬元以下罰金。
製造、運輸、販賣第四級毒品者，處3年以上10年以下有期徒刑
，得併科新臺幣3百萬元以下罰金。
製造、運輸、販賣專供製造或施用毒品之器具者，處1年以上7年
以下有期徒刑，得併科新臺幣1百萬元以下罰金。
前5項之未遂犯罰之。


司法院資訊處製作；財團法人民間司法改革基金會備份。
